【裁判字號】    91,交易,254
【裁判日期】    920521
【裁判案由】    業務過失傷害
【裁判全文】
臺灣臺北地方法院刑事判決                        九十一年度交易字第二五四號
    公  訴  人  臺灣臺北地方法院檢察署檢察官
    被      告  甲○○
    被      告  丙○○
    右  一  人
    選任辯護人  齊彥良律師
右列被告因業務過失傷害案件，經檢察官提起公訴（九十一年度調偵字第二三七號、
九十一年度偵字第七一四四號），本院判決如左：
    主  文
甲○○從事業務之人，因業務上之過失傷害人，處拘役伍拾日，如易科罰金以佰元
折算壹日。
丙○○從事業務之人，因業務上之過失傷害人，處有期徒刑月，如易科罰金以佰
元折算壹日。
    事  實
一、甲○○係達迅運輸有限公司之司機，為從事駕駛業務之人；丙○○係新店客運股
    份有限公司司機，亦為從事駕駛業務之人，於民國九十年五月二十六日十八時十
    五分許，甲○○駕駛車牌號碼Ｐ九—八一四九號營業小貨車，由臺北縣新店市○○路○段往二段方向行駛，行經同市○○路○段三十七號前時，因欲下車購物，
    本應注意汽車臨時停車時，應按車輛順行方向緊靠道路右側而不得併排停車，依
    當時情形，並無不能注意之情事，竟疏未注意，貿然將該營業小貨車佔用慢車道
    ，併排停放在路邊設有合法停車格已停放有車輛之左側後即行離去，形成妨害他
    車通行之障礙。適有乙○○於上開時間，騎乘車牌號碼ＤＵＱ─四七七號輕型機
    車，後座搭載友人李芳宜，沿同路同方向行駛至該處，因其行進方向之車道上停
    有甲○○駕駛之上揭小貨車，無法依正常行駛路線行進而沿靠該小貨車之左側車
    道駛過。丙○○駕駛車牌號碼ＦＥ—四○五號營業大客車，亦沿同路同向行經該
    路段三十七號前，其原應注意車前狀況並保持行車間距，以隨時採取必要之安全
    措施，而當時天候晴朗、有自然光線之傍晚，該處為乾燥、無缺陷、無障礙物之
    柏油路面，尚無不能注意之情事，竟疏未注意甲○○業已併排停車，而乙○○正
    在其所駕駛營業大客車前方沿甲○○違規停車之小貨車左側方向行進之車前狀況
    ，亦未保持兩車併行間距及隨時可採取必要安全，貿然靠逼乙○○所騎乘機車左
    側超車行駛，致乙○○所騎乘輕型機車因車身不穩，左側手把與丙○○所駕駛之
    前揭營業大客車右側車身碰撞，乙○○與李芳宜人車倒地後，乙○○受有左手掌
    第三、四、五掌骨開放性骨折及第二、三指間撕裂傷口之傷害，而李芳宜則受有
    輕微擦傷（未據提出告訴）。
二、車禍發生後，乙○○先由救護車送至醫院，甲○○及丙○○則與肇事車輛均留在
    現場，等到前往處理車禍之臺北縣政府警察局新店分局江陵派出所警員顏志憲到
    達時，其即在有偵查權限之警員顏志憲未發覺其姓名與犯罪情節之前，主動供出
    自己之年籍與肇事經過，自首犯罪。
三、案經甲○○、丙○○自首及乙○○訴由臺北縣政府警察局新店分局報請臺灣臺北
    地方法院檢察署檢察官提起公訴。
    理  由
一、關於被告甲○○係達迅運輸有限公司之司機，於前揭時、地駕駛前述車牌號碼之
    營業小貨車，因下車購物，貿然將該營業小貨車併排停放在路邊設有合法停車格
    已停放有車輛之左側後即行離去之事實，業據被告甲○○於警局詢問、檢察官偵
    查及本院審理時均供承不諱（參見臺灣臺北地方法院檢察署九十年度偵字第一八
    一六○號偵查卷第五頁之警詢筆錄、九十一年度調偵字第三三七號偵查卷第十八
    至十九頁之偵訊筆錄、本院九十一年十一月十三日訊問筆錄），而被告丙○○則
    矢口否認有何過失犯行，辯稱：伊並沒有撞對方，是告訴人乙○○先撞到併排停
    車後才擦撞到我的車，當時從後視鏡看到有機車倒了才停下來，又告訴人騎乘輕
    型機車未遵行應靠右且在慢車道上行駛之規定，冒然駛入被告之車道，亦應讓在
    該車道已直行由伊所駕駛營業大客車先行云云，資為辯解。
二、惟查：
(一)、右揭事實業據告訴人乙○○於警局詢問、檢察官訊問及本院審理時到庭指訴綦詳
    ，並有證人即當時搭乘告訴人乙○○騎乘機車後座而在場目擊事發經過之李芳宜
    於警訊、檢察官偵訊及本院審理時證述明確在卷，復與證人即當時到車禍現場處
    理之臺北縣政府警察局新店分局江陵派出所警員顏志憲，於九十二年一月九日本
    院訊問時到庭證述當場所見之情節相當，且上述車禍發生經過之客觀事實，亦有
    道路交通事故調查報告表一紙、現場及車損照片共十幀等件附於偵查卷內可稽，
    再告訴人因本件車禍受有前述傷害，業據其提出財團法人天主教耕莘醫院之診斷
    證明書一紙附卷可參。
(二)、按汽車停車時，不得併排臨時停車，道路交通安全規則第一百十一條第一項第五
    款定有明文。本件被告甲○○逕行佔用慢車道併排停車於合法停車格車輛左側等
    情，業據被告甲○○於警局詢問及檢察官偵查中、本院訊問時均供稱不諱，此與
    告訴人乙○○在警局詢問時陳述肇事經過稱：「．．．我騎乘輕機車ＤＱＵ－四
    七七號（由北新路三段往北新路二段方向行駛），後載朋友李芳宜至該地點時，
    丙○○駕營業大客車ＦＥ－四○五號，由我同向後方行駛過來，我因路旁有併排
    停車無法閃避，受該營業大客車擦撞上照後鏡而失控倒地受傷。」等語互核相符
    （參見同前偵查卷第七頁），又依卷附之道路交通事故調查報告表所附現場圖及
    現場照片所示，被告甲○○所駕駛之Ｐ九—八一四九號營業小貨車係併排停放於
    合法停車格車輛外側，車身佔據慢車道路，告訴人所騎乘之機車雖已移開肇事地
    點，但在被告甲○○小貨車之左前輪旁之白色實線內之車道上留一刮地痕及血跡
    ，顯見被告甲○○欲停車購物時，並未將該車移至無礙交通之處並緊靠道路右側
    停車，而任意將該車在原處併排停車，致佔據慢車道使車道變窄，同向車輛在該
    處行駛時，須在其左側緊靠行駛，極易發生擦撞而產生危險甚明，被告甲○○考
    領有駕駛執照，對上揭道路交通安全規則自當知之甚稔，而依當時情況，並無不
    能注意之情事，詎其僅為圖一己方便，擅自將上開小貨車停放於該處，形成妨害
    他車通行之障礙，告訴人乙○○騎乘機車被迫變換車道時，與被告丙○○之大客
    車發生車禍，致其與後座友人李芳宜均因此人車倒地受傷，顯見被告甲○○未依
    規定停車，係本件車禍發生原因之一，其應有過失無疑。
(三)、次按汽車行駛時，駕駛人應注意車前狀況及兩車併行之間隔，並隨時採取必要之
    安全措施，交通安全規則第九十四條第三項定有明文。被告丙○○身為已考領駕
    照之公車司機，每日駕駛公車行駛於市區道路，應深知路旁有併排停車時，應讓
    前方車輛先行，並保持行車間距，依道路交通事故調查報告表所載，事發當時天
    候晴、雖已近傍晚，惟視線仍佳、路面乾燥、無缺陷、視距良好，並無不能注意
    之情事，則其駕車行經上開路段，見道路有違規之併排停車，更應注意兩車併行
    之間隔，以避免危險之發生，詎其竟疏未注意告訴人騎乘機車在其右側同向行駛
    ，因未保持兩車安全之行車間隔，致告訴人騎車重心不穩失控倒地，則其有違前
    揭道路交通安全規則駕車甚明，自難辭過失之責。
(四)、被告丙○○雖矢口否認有何過失之犯行，並以前揭情詞置辯，惟據告訴人乙○○
    於警局詢問、檢察官偵訊及本院審理時，均指訴被告丙○○駕駛大客車行駛至肇
    事地點，貿然自其所騎乘機車之後方超越前行並未保持安全間距，致其機車受到
    擠迫，並於被告丙○○大客車車身貼近該機車時，大客車車身與機車左把手發生
    接觸，造成告訴人因此無法平穩操控機車而失控倒地等節，並有證人李芳宜於九
    十年五月二十七日警局詢問、九十年十月九日檢察官偵訊及本院九十一年十二月
    十一日審理時到庭結證屬實，再觀諸卷附台北縣政府新店分局移送之現場蒐證相
    片十幀內容以觀，告訴人騎乘輕機車確有左手把及左後視鏡遭撞及痕跡（參見偵
    查卷第十七頁正面第二張相片），再依卷附道路交通事故調查報告表所附現場圖
    及照片所示，被告丙○○所行進之車道靠被告甲○○停置小貨車左前輪處，有告
    訴人機車刮地痕跡，已如前述，足見告訴人當時確已繞行到被告甲○○違規停小
    貨車左前方之位置，才與被告丙○○之大客車發生擦撞而倒地，而非如被告丙○○所稱告訴人機車係自後方追撞，被告丙○○仍執前詞，辯稱其未撞及告訴人等
    語，委無足採。
(五)、又車禍發生地點係在台北縣新店市○○路○段三十七號前之道路上，有卷附道路
    交通事故調查報告表所附現場圖為憑，該處係雙向四線道路，道路中央設置有分
    隔島，被告甲○○所駕駛之營業小貨車係併排停放於合法停車格車輛外側，佔據
    慢車道之車前狀況，已為當時行駛在外側車道之被告丙○○所知悉，其既見行駛
    路線右側慢車道有被告甲○○違規併排停車之事實，該車道之車輛勢必無法依原
    有路線行駛而需繞由被告甲○○停靠車輛之左側車道行進，又被告丙○○所行進
    之外側車道，路面並未設置有禁行機車之標字，此已為被告丙○○、甲○○到庭
    自承於卷，再本院向台北縣政府警察局新店分局函查肇事地點之車道是否為「禁
    行機車」車道，亦據該局於九十二年五月一日發文函覆稱，僅發現內線車道有「
    禁行機車」標線等語，足見肇事地點之外側車道實為不分快、慢車均可行駛之混
    合車道，告訴人並未在禁行機車之車道上行駛，故無被告丙○○所指告訴人有行
    駛快車道之過失，退步言之，縱使該車道為快車道，然被告丙○○行經肇事地點
    ，業已目睹該地路況及車流行駛不便，更應隨時採取安全措施，其疏未注意車前
    狀況及兩車併行之間隔以致肇事，過失犯行至為灼然，辯護意旨所稱，同委無足
    採。
(五)、本件車禍經送台灣省臺北縣區車輛行車事故鑑定委員會及台灣省車輛行車事故覆
    議鑑定委員會所為鑑定結果，依台灣省臺北縣區車輛行車事故鑑定委員會之鑑定
    意旨書所載：甲○○駕駛營小貨車違規併排停車，致使乙○○所駕駛輕機車繞越
    時發生車禍為肇事主因；丙○○駕駛大客車未注意車前狀況為肇事次因。台灣省
    車輛行車事故覆議鑑定委員會之鑑定結果認為：丙○○駕駛營大客車，超越前行
    機車未保持安全間隔，為肇事原因。此均有卷附鑑定單位之鑑定意見書及函文在
    卷可按，兩者就被告甲○○違規停車，是否與告訴人機車受創倒地有關，其肇事
    責任內容雖有不同，然本件車禍係因被告丙○○駕駛車輛未注意車前狀況，其就
    本件車禍之發生顯有過失，均為一致之認定，而被告甲○○之過失行為與告訴人
    所受傷害間，存有相當因果關係，已如前述，本件事證明確，被告犯行堪以認定
    。
三、核被告甲○○及丙○○所為，均係犯刑法第二百八十四條第二項前段之業務過失
    傷害罪。被告二人於肇事後未行離去，於警員到場處理時在場坦承肇事，此有九
    十年五月二十六日警局詢問筆錄內容在卷可按，並有臺北縣政府警察局新店分局
    江陵派出所警員顏志憲所填具自首調查表在卷可參，為對於未發覺之罪自首而接
    受裁判，應依刑法第六十二條前段規定減輕其刑。爰審酌被告甲○○對肇事事業
    坦承不諱及被告丙○○始終否認犯罪事實，並審酌被告二人之過失程度，造成告
    訴人受傷之結果，且未能與告訴人達成和解並獲得諒解等情，爰分別量處如主文
    所示之刑，並諭知易科罰金之折算標準，公訴人未審酌被告二人之過失輕重及有
    無前科紀錄，遽以分別求刑被告甲○○有期徒刑伍月，被告丙○○為法定刑上限
    一年有期徒刑，顯屬過重，併此敘明。
四、據上論斷，依刑事訴訟法第二百九十九條第一項前段，刑法第二百八十四條第二
    項前段、第六十二條前段、第四十一條第一項前段，罰金罰鍰提高標準條例第一
    條前段、第二條，判決如主文。
本案經檢察官蔡立文到庭執行職務。
中      華      民      國    九十二    年      五      月    二十一    日
                      臺灣臺北地方法院交通法庭
                                          法  官  鄧德倩
右正本證明與原本無異。
如不服本判決，應於判決送達後十日內向本院提出上訴狀（應抄附繕本）。告訴人或
被害人如對於本判決不服者，應具備理由請求檢察官上訴，其上訴期間之計算係以檢
察官收受判決正本之日期為準。
                                          書記官  謝韻華
中      華      民      國    九十二    年      五      月    二十七    日


司法院資訊處製作；財團法人民間司法改革基金會備份。
